【裁判字號】    88,訴,2452
【裁判日期】    890103
【裁判案由】    清償債務
【裁判全文】
臺灣高雄地方法院民事判決  八十八年度訴字第二四五二號
    原      告  臺灣土地銀行
    法定代理人  甲○○
    訴訟代理人  乙○○
                丙○○
    被      告  丁○○
右當事人間清償債務事件，本院判決如左：
    主    文
被告應給付原告新臺幣貳佰捌拾參萬柒仟元，及自民國八十四年六月十三日起至清償
日止，按週年利率百分之九‧四二五計算之利息，以及自民國八十四年七月十四日起
至清償日止，逾期在六個月以內者，按上開利率之一成，逾期超過六個月部分，按上
開利率之二成計算之違約金。
訴訟費用由被告負擔。
    事    實
甲、原告方面：
一、聲明：如主文所示。
二、陳述：
（一）訴外人陳清鑄於民國（下同）八十一年三月十三日以被告為連帶保證人，與原
      告訂立金額共新臺幣（下同）三百五十萬元之消費借貸契約，約定借款期間自
      同日起至九十六年三月十三日止，分一百八十期，每期一個月，本金平均攤還
      ，利息按借款餘額計算，如有一期未履行，即視為全部到期；又利息自借款日
      起，按原告銀行基本放款利率百分之八‧六二五加一‧五碼計為週年利率百分
      之十，嗣後隨原告銀行調整牌告基本放款利率及核定之加減碼標準機動調整；
      逾期償付本息時，除按約定利率支付遲延利息外，逾期在六個月以內者，按本
      放款利率之一成，逾期超過六個月部分，就超過部分按本放款利率之二成加付
      違約金。
（二）被告並於八十一年三月五日與原告簽訂授信約定書，約定對於原告之一切受（
      授）信往來，如有任何一宗債務不依約清償本金或利息時，債務視為全部到期
      ；立約人所保證之債務，如主債務人未依約履行，立約人當即負責，立即如數
      付清並同意原告銀行毋庸先就擔保物受償，得逕向立約人求償。
（三）茲因主債務人陳清鑄自八十四年六月十三日起即未依約攤還本息，其債務依約
      視為全部到期，爰依上開清費借貸契約與連帶保證契約請求被告清償主債務人
      積欠之本金二百八十三萬七千元及約定之利息、違約金。
三、對被告抗辯之陳述：依兩造授信約定書第十一條之約定，原告毋庸先就擔保物受
    償，得逕向被告求償。
四、證據：提出中長期放款借據、授信約定書、放款帳卡。
乙、被告方面：
一、聲明：駁回原告之訴。
二、陳述：對於債務金額及借據、授信約定書上簽章之真正不爭執，惟主債務人陳清
    鑄尚有抵押物未拍賣，原告應先就抵押物拍賣取償後再向被告請求；且原告亦未
    曾通知被告主債務人未依約清償，驟向被告請求，顯不公平。
    理   由
一、原告之主張，業據提出中長期放款借據、授信約定書、放款帳戶卡為證，核屬相
    符，中長期放款借據、授信約定書上被告之簽章，業經被告當庭自承為真正，債
    務金額亦為被告所不爭執，應堪信為真實。被告雖另辯稱主債務人尚有抵押物未
    拍賣，原告應先就抵押物拍賣取償後再向被告請求云云，然查，兩造授信約定書
    第十一條約定立約人所保證之債務，如主債務人未依約履行，立約人當即負責，
    立即如數付清並同意原告毋庸先就擔保物受償，得逕向被告求償，有該紙授信約
    定書附卷可稽，而授信約定書上被告簽章之真正，亦經被告當庭辨識係真正無訛
    ，前已述及，是被告顯已同意原告毋庸先就抵押物取償，得直接對其請求，其空
    言否認兩造間有此約定，顯不足採。
二、從而，原告依消費借貸契約及保證契約，請求被告清償借款二百八十三萬七千元
    元，及自八十四年六月十三日起至清償日止，按週年利率百分之九‧四二五計算
    之利息，以及自八十四年七月十四日起至清償日止，逾期在六個月以內者，按上
    開利率之一成，逾期超過六個月部分，按上開利率之二成計算之違約金，即無不
    合，應予准許。
三、據上論結，本件原告之訴為有理由，依民事訴訟法第七十八條判決如主文。
中      華      民      國    八十九    年      一      月      三      日
                              臺灣高雄地方法院民事第二庭
~B法      官  洪文慧
右為正本係照原本作成。
如不服本判決，應於送達後廿日內，向本院提出上訴狀並表明上訴理由，如於本
送達前提起上訴者，應於判決送達後十日內補提上訴理由書（須附繕本）。
中      華      民      國    八十九    年     一      月      三      日
~B法院書記官  黃玉珠


司法院資訊處製作；財團法人民間司法改革基金會備份。
